【裁判字號】    89,判,1791
【裁判日期】    890602
【裁判案由】    營利事業所得稅
【裁判全文】
行  政  法  院  判  決                          八十九年度判字第一七九一號
    原      告  佳億證券股份有限公司
    代  表  人  甲○○
    被      告  財政部臺北市國稅局
右當事人間因營利事業所得稅事件，原告不服行政院中華民國八十八年四月二十九日
台八八訴字第一六七六四號再訴願決定，提起行政訴訟。本院判決如左︰
    主  文
原告之訴駁回。
    事  實
緣原告民國八十年度營利事業所得稅結算申報，原經被告核定有案。嗣被告根據法務
部調查局台北市調查處（以下簡稱台北市調查處）查獲資料，以原告本期列報廣告費
新台幣（下同）五、二七七、五二七元，支付台灣新生報係按收據面額一成付款，其
餘產經日報、大明報、財經時報、自由新聞報等係按收據面額二成五付款，有調查筆
錄及自願剔除廣告費三、八五五、九○○元說明書可稽，因加計虛報所漏之所得後仍
為虧損，乃依行為時所得稅法第一百十條第三項規定，按短報之所得額依當年度適用
之營利事業所得稅稅率計算之金額九五三、九七五元處以○．五倍之罰鍰四七六、九
○○元。原告不服，申經復查結果，未准變更，提起訴願、再訴願亦均遭駁回，遂提
起本訴。茲摘兩造訴辯意旨於次：
原告起訴意旨略謂︰一、本件原告雖曾出具委任書狀予代理人即副總經理李正曉接受
調查局台北市調查處就該案申報疑義制作訊問筆錄，然原告出具委任書狀乃係法人接
到調查程序之應為程序，僅可認為伊於接受調查局台北市調查處獲有原告之授權，至
於伊於調查局台北市調查處所為陳述，事後為原告所否認且提出相關事證以為徵憑，
且依所提書證由證據價值之形式觀察，足可動搖原告代理人於調查局台北市調查處所
為不利原告自身之陳述時，自非可持原告代理人所為不利陳述，逕認原告確有如台北
市調查處之查獲事實。被告遽以原告代理人所為不利己陳述為憑，就原告復查申請書
所提憑證即轉帳傳票、收據、新聞稿件等，均不置論，於證據法則上採證之認定，自
有違法。二、再本件被告直指原告漏報營業稅所之二份非任意性承諾書之證據合法
性而論：(1)查行政訴訟法第三十三條稱：「本法未規定者，準用民事訴訟法」，行政
訴訟法並無關於採證上證據法責所之證據能力及證據價值，定有法之明文。從而，
依前開法條，本件代理人之權限及證據能力及證據價值之判斷自應準用民事訴訟法為
斷。(2)按「訴訟代理人就其受委任之事件，有為一切訴訟行為之權。但捨棄、認諾、
撤回、和解、提起反訴、上訴或再審之訴及選任代理人，非受特別委任不得為之。」
民事訴訟法第七十條第一項定有明文，查本件原告所委任之李正曉並未獲有原告所授
予之特別代理權，伊於調查局台北市調查處代原告所出具之承諾書應為代理人個人之
越權代理行為，準前開法條所述，所出具之承諾書之證據能力即非無疑，被告如欲認
調查局台北市調查處所查獲事實為真，自應再行調查其他證據以為補強，被告捨此未
為，自有誤解民事訴訟法關於受任人之代理權之權限範圍。(3)又「當事人主張有利於
己之事實者，就其事實有舉證之責任。」、「當事人聲明之證據，法院應為調查；但
就其聲明之證據中認為不必要者，不在此限。」、「法院不能依當事人聲明之證據而
得心證，或因其他情形認為必要時，得依職權調查證據。」民事訴訟法第二百七十七
條、二百八十六條、二百八十八條分別定有明文。查本件原告既已於申請復查重核時
，提出相關轉帳傳票，俾以證明原告所支出之廣告費用，與伊所申報相同；而此一證
據，適足以作為原告究竟有無支出廣告費用，亦或可認為被告確有違法短報之證據補
強，被告依原告之申請或其職權均應調查該書正之真實，屆以查明真象，避免原告多
生不必要之損失。惟被告於原告所為重核復查之申請，竟將原告所提出之相關佐證資
料，恝置不論，顯有應調查證據漏未調查之違法，原處分及重核決定顯未適用證據法
則，所為決定自有違法。三、末查，「行政官署對於人民有所處罰必須確實證明其違
法之事實倘所提出之證據自相矛盾不能確實證明違法事實之存在其處罰即不能認為合
法、「事實之認定，應憑證據，為訴訟事件所適用之共通原則。行政罰之處罰，雖不
以故意為要件，然其違法事實之認定，要不能僅憑片面之臆測，為裁判之基礎。」行
政法院三十二年度判字第一六號、六十二年度判字第四○二號著有判例可按。本件被
告係採用原告之代理人於調查局台北市調查處所為不利己之承諾書為憑，持以認定原
告係自願剔除廣告費三、八五五、九○○元，且因加計虛報所漏之所得後仍為虧損，
乃依行為時所得稅法第一百十條第三項規定，依短報之所得額當年度適用之營利事業
所得稅稅率計算之金額九五三、九七五元處以○．五倍之罰鍰四七六、九○○元。然
本件前述調查局所查獲之事實，除原告代理人所為不具證據能力之承諾書外，復查無
其他證據可作為補強證據，本件被告既未說明所憑依據，又唯一之承諾書證據能力已
遭原告否認，再原告亦另提有利於原告之支出轉帳傳票更事爭執，揆諸鈞院前開判例
意旨所示，本案被告所為罰鍰處分顯乏依據，所為處分自難認為合法。四、綜上，狀
請鈞院明鑒，賜為判決撤銷一再訴願決定及原處分，以保原告合法權益。
被告答辯意旨略謂︰一、原告本期申報廣告費五、二七七、五二七元，被告原查以原
告支付台灣新生報係按收據面額一成付款，其餘產經日報、大明報、財經時報、自由
新聞報等係按收據面額二成五付款，有原告調查筆錄及自願剔除廣告費三、八五五、
九○○元承諾書等為憑，乃核定漏報所得額九五三、九七五元，處罰鍰四七六、九○
○元。二、經查原告本期申報廣告費五、二七七、五二七元，雖取有收據、廣告樣張
及應付票據等，惟其中台灣新生報等四家計三、○七五、九○○元，自由新聞報七八
○、○○○元，係虛報廣告費，案經調查局台北市調查處查獲，並經原告出具授權書
，授權副總經理李正曉接受調查坦承不諱，有調查筆錄及原告八十六年一月二十一日
承諾書等文件附卷可按，是原告虛報廣告費情節，事證明確，被告據以按短漏所得額
九五三、九七五元，處罰鍰四七六、九○○元，核與規定尚無不符。至系爭虛報自由
新聞報廣告費七八○、○○○元，處罰鍰九七、五○○元，案經台北市調查處查獲，
有其副總經理李正曉於八十六年一月二十二日在該處之調查筆錄及承諾書影本等附卷
可稽，該調查筆錄係經原告出具授權書，授權李正曉接受調查之紀錄，另原告出具之
二份承諾書，亦均蓋有原告及其負責人甲○○暨代理人李正曉之印章，其適法性不容
置疑。至所稱系爭廣告費，其自始即否認，不應處罰乙節，惟查原告於調查局台北市
調查處所作調查筆錄及承諾書，均明確承認，並無否認情事；所訴承諾書未具合法性
，舉證調查筆錄之內容與原意不符以及被告未舉新事證等，顯係原告推托之詞，原告
復執前詞爭執，仍難認有理由，核無足採。原處分及所為復查、訴願、再訴願決定並
無違誤，請准判決駁回其訴。
    理  由
按「納稅義務人已依本法規定辦理結算申報，但對依本法規定應申報課稅之所得額有
漏報或短報情事者，處以所漏稅額兩倍以下之罰鍰。」「營利事業因受勵免稅或營
業虧損，致加計短漏之所得額後仍無應納稅額者，應就短漏之所得額依當年度適用之
營利事業所得稅稅率計算之金額，分別依前二項之規定倍數處罰。」為行為時所得稅
法第一百十條第一項及第三項所規定。本件原告八十年度營利事業所得稅結算申報，
經被告核定後，嗣據台北市調查處查獲之資料，發現原告本期列報廣告費五、二七七
、五二七元，支付台灣新生報係按收據面額一成付款，其餘產經日報、大明報、財經
時報、自由新聞報等係按收據面額二成五付款，有調查筆錄及自願剔除廣告費三、八
五五、九○○元說明書可稽，因加計虛報所漏之所得後仍為虧損，乃依行為時所得稅
法第一百十條第三項規定，按短報之所得額依當年度適用之營利事業所得稅稅率計算
之金額九五三、九七五元處以○．五倍之罰鍰四七六、九○○元。原告不服，以其八
十年度支付自由新聞報之廣告費七八○、○○○元確係實支實付，並無虛報情事，其
於台北市調查處調查時亦予否認，至原處分卷附之承諾書並非出於自由意識，台北市
調查處並無其他違章證據，僅持憑同業之自白，認定其虛報系爭廣告費，顯係出於臆
測，況其業已提示帳簿傳票、收據、新聞稿件等，其實際支付與帳載並無不符，被告
未加以審酌，自由新聞報亦未主張或承諾有溢收或折優情事，亦與證據法則有違云云
，申經復查結果，以原告虛報系爭廣告費七八○、○○○元，案經台北市調查處查獲
，並經原告出具授權書，授權其副總經理李正曉於八十六年一月二十二日在台北市調
查處之調查筆錄坦承不諱，有調查筆錄及承諾書等可稽，違章事證明確，所稱原核定
認定其虛報系爭廣告費係出於臆測云云，並不足採，且其對本稅部分並未爭執，原核
定據以處罰，並無違誤，乃未准變更。原告仍不服，繼而訴經財政部、行政院一再訴
願決定以原告八十年度營利事業所得稅結算申報，列報廣告費五、二七七、五二七元
，雖取有收據、廣告樣張及應付票據等，惟其中支付自由新聞報廣告費七八○、○○
○元係屬虛報，案經台北市調查處查獲，有其副總經理李正曉於八十六年一月二十二
日在該處之調查筆錄及承諾書影本等附原處分卷可稽，該調查筆錄係經原告出具授權
書，授權李正曉接受調查之紀錄，另原告出具之二份承諾書，亦均蓋有原告及其負責
人甲○○暨代理人李正曉之印章，其適法性不容置疑。至所稱系爭廣告費，其自始即
否認虛報云云，以原告之代理人李正曉於台北市調查處所作之調查筆錄及承諾書，均
明確承認，並無否認情事，所訴承諾書未具合法性，以及調查筆錄之內容與原意不符
云云，顯係推托之詞，核不足採，遂駁回其訴願及再訴願。茲原告起訴仍執前詞，謂
其委任之李正曉未獲其授予特別代理權，故李某在台北市調查處所為供述及所提出原
告出具之承諾書，應為李某越權之代理行為，自無證據力。且原告業已提出相關轉帳
傳票、收據、新聞稿等件足證確有支出本件廣告費，被告置而不論，有違證據法則云
云。除原決定業已論明，不再贅述外。查原告所舉自由新聞報出具之收據，均僅記載
年、月，而未記明日期，其中記載「、４、」、「、５、」、「、６、５
」之印戳均係原告自行加蓋，且每一日均為同額收據二紙，此有原告所提出之各該收
據影本可按。何以出具收據不載明日期，又何以一日交易出具同額連號收據二紙，原
告就此有違常理之情形，未能為合理之說明，且迄未能提出實際付款之票據，而一般
商場交易亦少有以現金支付數十萬元之情形，是原告所舉收據，其真正性可疑，尚難
採為其有利之證據。至原告所舉轉帳傳票，係其公司內部制作之文書，亦不足據以為
其有利之判斷。又李正曉既為原告公司副總經理，對原告公司事務自必知之甚詳，而
原告委任李某至台北市調查處接受調查，係就公司業務之事實真象為陳述，並非須授
與特別代理權之事項。原告謂李某未經其特別授權，所為供述不具證據力云云，亦不
足取。其起訴意旨，執以指摘一再訴願決定及原處分違誤，求為撤銷，非有理由，應
予駁回。
據上論結，本件原告之訴為無理由，爰依行政訴訟法第二十六條後段，判決如主文。
中    華    民    國     八十九      年      六      月       二        日
                    行 政 法 院 第 五 庭
                                審 判 長 評  事      廖  政  雄
                                         評  事      趙  永  康
                                         評  事      沈  水  元
                                         評  事      林  清  祥
                                         評  事      姜  仁  脩
右  正  本  證  明  與  原  本  無  異
                                         法院書記官  郭  育  玎
中    華    民    國     八十九      年      六      月       三        日


司法院資訊處製作；財團法人民間司法改革基金會備份。
